【裁判字號】    99,易,3250
【裁判日期】    991130
【裁判案由】    詐欺
【裁判全文】
臺灣臺中地方法院刑事判決              99年度易字第3250號
公  訴  人  臺灣臺中地方法院檢察署檢察官
被      告  黃阿生
上列被告因詐欺案件，經檢察官提起公訴（99年度偵字第19009
號），本院判決如下：
    主    文
黃阿生幫助意圖為自己不法之所有，以詐術使人將本人之物交付
，累犯，處有期徒刑月，如易科罰金，以新臺幣壹仟元折算壹
日。
    犯罪事實
一、黃阿生於民國（下同）94年間因施用第2級毒品、持有第1級
    毒品案件，分別經本院判處有期徒刑5月、4月確定，嗣合併
    定其應執行有期徒刑8月；又於95年間因竊盜、施用第2級毒
    品案件，分別經本院各判處有期徒刑6月確定，嗣經減刑分
    別減為各有期徒刑3月，並合併定其應執行有期徒刑5月，與
    上開應執行有期徒刑8月接續執行，於96年7月16日縮刑期滿
    執行完畢。詎其仍不知悔改，明知金融機構帳戶之存摺及金
    融卡係供自己使用之重要理財工具，關係個人財產、信用之
    表徵，且可預見存摺、金融卡及其密碼如交予他人使用，而
    未加以闡明正常用途，極易被利用為與財產有關之犯罪工具
    ，竟仍不顧他人可能遭受財產上損害之危險，而基於縱若其
    金融機構帳戶被利用作為詐欺取財，並不違背其本意之幫助
    犯意，於99年5月6日至同年月13日間之某日，在不詳地點，
    將其於82年5月4日向臺中縣豐原博愛郵局所申設開立第0000
    0000000000號帳戶之存摺、印章、金融卡（包括密碼），交
    付予真實姓名年籍不詳之成年人使用。該真實姓名年籍不詳
    之成年人及所屬詐欺集團成員取得黃阿生所有上開臺中縣豐
    原博愛郵局帳戶之存摺、印章、金融卡（包括密碼）後，即
    共同意圖為自己不法之所有，於99年5月13日上午10時30分
    許，先由該詐欺集團某姓名年籍不詳之成年成員自稱「臺中
    縣警察局大里分局」員警撥打電話予鍾心瑜，向鍾心瑜佯稱
    ：渠帳戶遭詐騙集團盜用，會有法務部人員與之聯絡等語，
    隨即再由另一成年成員自稱臺北行政執行處書記官「童榮太
    」撥打電話予鍾心瑜，向鍾心瑜佯稱：要檢查渠帳戶，並將
    帳戶內所有存款提領匯入指定帳戶等語，並要鍾心瑜至統一
    超商鐵家分店領取1份「法務部執行凍結管制命令」，使鍾
    心瑜信以為真而陷於錯誤，遂依該男子指示，於同日中午12
    時6分許，在新竹縣竹北市六家郵局，以臨櫃匯款之方式，
    將新臺幣（下同）10萬元匯入黃阿生所有上開臺中縣豐原博
    愛郵局帳戶。其後，又要鍾心瑜至統一超商強利分店領取1
    份「個人資料外洩授權止付聲明書」。該真實姓名年籍不詳
    之成年人及所屬詐欺集團成員隨即於當日以金融卡領出所詐
    得上開款項。嗣經鍾心瑜發覺受騙而報警處理，為警循線查
    獲。
二、案經臺中縣警察局豐原分局報請臺灣臺中地方法院檢察署檢
    察官偵查起訴。
    理    由
一、按被告以外之人（包括證人、鑑定人、告訴人、被害人及共
    同被告等）於審判外之陳述雖不符刑事訴訟法第159條之1至
    之4等4條之規定，而經當事人於審判程序同意作為證據，法
    院審酌該言詞陳述或書面陳述作成時之情況，認為適當者，
    亦得為證據；當事人、代理人或辯護人於法院調查證據時，
    知有刑事訴訟法第159條第1項不得為證據之情形，而未於言
    詞辯論終結前聲明異議者，視為有前項之同意，同法第159
    條之5定有明文。立法意旨在於傳聞證據未經當事人之反對
    詰問予以核實，原則上先予排除。惟若當事人已放棄反對詰
    問權，於審判程序中表明同意該等傳聞證據可作為證據；或
    於言詞辯論終結前未聲明異議，基於尊重當事人對傳聞證據
    之處分權，及證據資料愈豐富，愈有助於真實發見之理念，
    且強化言詞辯論主義，使訴訟程序得以順暢進行，上開傳聞
    證據亦均具有證據能力。查檢察官、被告對於本案卷內相關
    證人之證述、文書卷證資料，並未就有合於刑事訴訟法第15
    9條第1項不得為證據之情形於本院言詞辯論終結前聲明異議
    ，且上述證人之證述、文書卷證資料亦經本院於審理期日逐
    一提示、朗讀，並告以要旨，本院復審酌相關證人證述筆錄
    製成、文書卷證資料取得，並無證據顯示有何違背程序規定
    情事，依據上述之說明，均應具有證據能力。
二、訊之被告黃阿生固坦承於82年5月4日向臺中縣豐原博愛郵局
    申設開立第00000000000000號帳戶，嗣於99年4月29日申請
    金融卡及換發存摺、更換印鑑，並於99年5月6日取得金融卡
    （包括密碼），然矢口否認有何幫助詐欺取財犯行，辯稱：
    99年6月16日員警通知伊前往警局製作筆錄後，伊始知上開
    帳戶之存摺、印章、金融卡（包括密碼）不見了，其後經綽
    號「阿偉」之友人告知游文政曾拿伊上開郵局之存摺等物販
    售，故伊認為是游文政拿走伊上開帳戶之存摺、印章、金融
    卡（包括密碼），伊並未將之交付予他人使用云云。惟查鍾
    心瑜因誤信詐欺集團成員所提供之上開詐騙訊息，以致陷於
    錯誤，而於前揭時地匯款10萬元至被告所有上開臺中縣豐原
    博愛郵局帳戶，該詐欺集團成員隨即於當日利用金融卡提領
    所詐得上開款項等情，業據證人即被害人鍾心瑜於警詢時指
    證述綦詳，並有被害人鍾心瑜提出之郵政國內匯款執據、法
    務部執行凍結管制命令、個人資料外洩授權止付聲明書影本
    各1份及被告所有上開臺中縣豐原博愛郵局第0000000000000
    0號帳戶之開戶資料（82年5月4日開戶）、更換印鑑資料（
    99年4月29日更換印鑑）、中華郵政股份有限公司金融卡申
    請書（99年4月29日申請、99年5月6日核發）、客戶歷史交
    易清單（99年4月29日換發存摺）等附卷可憑。且證人游文
    政於99年9月7日偵查中證稱：伊沒有拿黃阿生所有上開臺中
    縣豐原博愛郵局帳戶之存摺、印章、金融卡（包括密碼）等
    物，也沒有去過黃阿生住處等語；又經本院於99年10月27日
    準備程序時就證人游文政上開偵訊筆錄提示並告以要旨，被
    告表示不爭執，並陳明無庸再傳訊證人游文政，則被告所有
    上開臺中縣豐原博愛郵局帳戶之存摺、印章、金融卡（包括
    密碼）等物，是否證人游文政所竊取並將之出售予他人使用
    ，實有疑問；況被告復無法提出其友人綽號「阿偉」之真實
    姓名、年籍、住址等資料供本院查證以實其說；參以依卷附
    被告所有上開臺中縣豐原博愛郵局帳戶之客戶歷史交易清單
    所載，其帳戶於99年4月29日存款餘額僅172元，並於同日申
    請金融卡及換發存摺、更換印鑑，而於99年5月6日取得金融
    卡（包括密碼）後，被害人鍾心瑜即於99年5月13日匯款10
    萬元至該帳戶等情，顯見被告所有上開臺中縣豐原博愛郵局
    帳戶之存摺、印章、金融卡（包括密碼），係於99年5月6日
    至同年月13日間之某日，在不詳地點，交付予真實姓名年籍
    不詳之成年人使用無疑，是被告上開所辯，無非事後卸責之
    詞，不足採信。次查被告係36年12月1日出生之成年人，具
    相當之社會經驗，對不詳姓名成年人何以須用其所有上開臺
    中縣豐原博愛郵局帳戶，豈能無疑？且自政府開放金融機構
    申請設立以來，金融機構大量增加，使一般人申請存款帳戶
    極為容易、便利，故除非充作犯罪使用，一般並無使用他人
    金融機構帳戶之必要。而坊間新聞媒體，對於不肖犯罪集團
    ，經常利用大量取得之金融機構帳戶，作為詐欺或恐嚇取財
    工具，亦多所報導，被告對此應知之甚詳，竟仍將其所有上
    開臺中縣豐原博愛郵局帳戶之存摺、印章、金融卡（包括密
    碼），交付予真實姓名年籍不詳之成年人使用，該真實姓名
    年籍不詳之成年人及所屬詐欺集團成員果據以作為詐欺取財
    匯款之工具，被告自有幫助該真實姓名年籍不詳之成年人及
    所屬詐欺集團成員詐欺取財之不確定故意。本件事證明確，
    被告犯行堪以認定。
三、按刑法上之故意，以行為人對於構成犯罪之事實，有具體確
    定之認識，並有意使其發生者為確定故意，而行為人對於構
    成犯罪之事實，雖無具體確定之認識，然已預見其發生，而
    其發生不違背其本意者，則為不確定故意。又行為人基於幫
    助他人犯罪之意思，為促成他人犯罪而為犯罪構成要件以外
    之行為，為幫助犯。本件被告將其所有上開臺中縣豐原博愛
    郵局帳戶之存摺、印章、金融卡（包括密碼），交付予真實
    姓名年籍不詳之成年人使用，該真實姓名年籍不詳之成年人
    及所屬詐欺集團成員嗣據以作為詐欺取財匯款之工具，此既
    不違背被告當初交付存摺、印章、金融卡（包括密碼）之本
    意，且係參與提供取得詐欺取財犯罪所得款項之工具，對此
    犯行施以助力，為詐欺取財罪構成要件以外之行為，應以詐
    欺取財罪之幫助犯論之。核被告所為，係犯刑法第30條第1
    項、第339條第1項之幫助詐欺取財罪。又被告係幫助真實姓
    名年籍不詳之成年人及所屬詐欺集團成員犯詐欺取財罪，為
    幫助犯，應按正犯之刑減輕之。查被告於94年間因施用第2
    級毒品、持有第1級毒品案件，分別經本院判處有期徒刑5月
    、4月確定，嗣合併定其應執行有期徒刑8月；又於95年間因
    竊盜、施用第2級毒品案件，分別經本院各判處有期徒刑6月
    確定，嗣經減刑分別減為各有期徒刑3月，並合併定其應執
    行有期徒刑5月，與上開應執行有期徒刑8月接續執行，於96
    年7月16日縮刑期滿執行完畢，有臺灣高等法院被告前案紀
    錄表附卷可稽，其於5年內故意再犯本件有期徒刑以上之罪
    ，為累犯，應依法加重其刑，並依規定先加後減。爰審酌被
    告提供其個人所申請之上開郵局帳戶予詐欺集團作為詐欺取
    財之匯款帳戶使用，助長犯罪之不良風氣，幫助犯罪者隱匿
    真實身分，增加檢警犯罪偵查之困難性，不肖之徒，則爭相
    仿效，藉此手段詐財，日益猖獗，致使受害民眾不斷增加，
    若不針對提供人頭帳戶者，予以適度之刑罰，顯然無法抑制
    該類型犯罪之發生，暨被告迄未賠償被害人之損害，並兼衡
    酌被告本身並未實際參與詐欺取財之犯行，可責難性較為輕
    微，與被告犯罪後矢口否認犯行等一切情狀，量處如主文所
    示之刑，並諭知易科罰金之折算標準，以示懲儆。
四、據上論斷，應依刑事訴訟法第299條第1項前段，刑法第30條
    第1項前段、第339條第1項、第30條第2項、第47條第1項、
    第41條第1項前段，刑法施行法第1條之1，判決如主文。
本案經檢察官蔡志明到庭執行職務。
中    華    民    國    99    年    11    月    30    日
                  刑事第一庭  審判長法  官  許旭聖
                                    法  官  許金樹
                                    法  官  朱光國
以上正本證明與原本無異。
如不服本判決應於收受判決後10日內向本院提出上訴書狀，並應
敘述具體理由；其未敘述上訴理由者，應於上訴期間屆滿後20日
內向本院補提理由書（均須按他造當事人之人數附繕本）「切勿
逕送上級法院」。
                                    書記官  巫偉凱
中    華    民    國    99    年    11    月    30    日
附錄論罪科刑法條
刑法第339第1項：
意圖為自己或第三人不法之所有，以詐術使人將本人或第三人之
物交付者，處五年以下有期徒刑、拘役或科或併科一千元以下罰
金。

司法院資訊處製作；財團法人民間司法改革基金會備份。
